臺灣臺南地方法院刑事判決　　　　　　　 96年度易字第271號
公　訴　人　臺灣臺南地方法院檢察署檢察官
被　　　告　戊○○○
選任辯護人　蘇新竹律師
　　　　　　張清富律師
被　　　告　己○○
　　　　　　丁○○
上列被告等因妨害公務案件，經檢察官提起公訴（96年度偵字第
23 56號），本院判決如下：
    主  文
己○○共同為違背公務員所施之查封效力之行為，處有期徒刑捌
月，應減為有期徒刑肆月，如易科罰金，以銀元佰元即新臺幣
玖佰元折算壹日。
丁○○共同為違背公務員所施之查封效力之行為，處有期徒刑拾
月，應減為有期徒刑伍月，如易科罰金，以銀元佰元即新臺幣
玖佰元折算壹日。
戊○○○無罪。
    事  實
一、己○○、丁○○為兄弟關係，渠二人之母親戊○○○因積欠
    他人債款未還，經債權人聲請法院裁定准予假扣押及強制執
    行，由臺灣臺南地方法院民事執行處於民國九十二年九月八
    日查封戊○○○所有坐落於臺南縣永康市○○段五五八七地
    號農業區土地（業於九十一年六月二十一日經假扣押查封登
    記）上門牌號碼臺南縣永康市○○路一巷三○弄二二號之未
    保存登記建物（經臺南縣永康地政事務所編列為建號臺南縣
    永康市○○段一一○四四號），並定期將上開房地合併拍賣
    ，歷經三次拍賣及公告應買程序，均無人投標應買，嗣於九
    十四年二月二日進行特別拍賣程序，由程雪玲、程茂偉、程
    茂勇三人以新臺幣（下同）五百四十九萬一千元（土地部分
    ：四百八十二萬九千元、建物部分：六十六萬二千元）拍定
    買受，並經臺南縣稅捐稽徵處新化分處核定應課徵土地增值
    稅一百六十三萬五千六百七十八元。詎己○○、丁○○二人
    明知上開土地、建物均經法院查封拍賣，竟共同基於違背查
    封效力之犯意聯絡，由己○○透過不知情之甲○○，覓得亦
    不知情、從事拆除業及廢棄物清理之乙○○，再由己○○、
    丁○○自九十四年二月十四日起，分別指示乙○○前往上開
    土地拆除其上未保存登記之建物（包括土地上之混凝土），
    所拆卸之鐵架等鐵製品則抵付乙○○工資，而為違背公務員
    所施查封效力之行為，並在上開土地上種植牧草，使上開土
    地符合供作農業使用之表象，於九十四年三月四日取得臺南
    縣永康市公所開立之農業用地作農業使用證明書後，由己○○向不知情之戊○○○取得印章、身分證，委由不知情之代
    書於同年月八日連同上開農業用地作農業使用證明書，向臺
    南縣稅捐稽徵處新化分處申請不課徵土地增值稅，惟經臺南
    縣稅捐稽徵處新化分處查證結果，認上開土地於九十四年二
    月二日拍定時，其上有作為烤漆工廠使用之上開未保存登記
    建物存在，不符合農業使用之要件，而不准其免徵土地增值
    稅之申請。嗣因拍定人程茂勇發現上開建物遭人拆除向法院
    陳報，本院執行處書記官於同年三月十五日會同買受人程茂
    勇前往上開土地履勘時發現上情，遂由本院於九十五年十二
    月十七日以九十二年度執字第二四八九六號執行命令撤銷上
    開建物之不動產拍定程序，將該部分拍賣價金六十六萬二千
    元返還拍定人程雪玲、程茂偉、程茂勇。
二、案經本院民事執行處函送臺灣臺南地方法院檢察署檢察官偵
    查起訴。
    理  由
壹、有罪部分：
一、關於證據能力之認定：
  (一)證人乙○○、甲○○於檢察事務官詢問時之證述，係被告以
    外之人於審判外之陳述，被告既然不同意作為證據，依刑事
    訴訟法第一百五十九條第一項、第一百五十九條之五第一項
    之規定，原則上不得作為本案裁判基礎之證據資料。且證人
    乙○○、甲○○先前於檢察事務官詢問時之證述，經核與渠
    二人事後於審判中之證述，並無不符之情事，是證人乙○○
    、甲○○於檢察事務官詢問時之證述，均不符合刑事訴訟法
    第一百五十九條之二例外得作為證據之要件規定，而無法回
    復其證據能力。
  (二)證人乙○○、甲○○於偵查中之結證，雖係被告以外之人於
    審判外之陳述，惟按被告以外之人於偵查中向檢察官所為之
    陳述，除顯有不可信之情況者，得為證據，刑事訴訟法第一
    百五十九條之一第二項明文規定，此乃因檢察官代表國家偵
    查犯罪、實施公訴，依法有訊問被告、證人及鑑定人之權，
    證人、鑑定人且須「具結」，而檢察官向被告以外之人所取
    得之陳述，原則上均能遵守法律規定，不致違法取供，其可
    信性極高。查證人乙○○、甲○○於偵查中依法具結後，向
    檢察官所為之證述，被告並未指出該偵查筆錄製作之原因、
    過程及其功能等，有何「顯有不可信之情況」，則其於偵查
    中向檢察官所為之證述，依法應有證據能力。
  (三)卷內其餘供述及非供述證據，被告於本案言詞辯論終結前，
    並未爭執其證據能力，本院審酌各該證據均非違法蒐證取得
    之證據，並無證據力明顯過低之情形，復經本院於審判期日
    就上開證據依法進行調查、辯論，依刑事訴訟法第一百五十
    九條之五規定，自有證據能力。
二、認定被告己○○、丁○○二人有罪所憑之證據及理由：
    訊據被告己○○、丁○○均矢口否認有何違背查封效力之行
    為，被告己○○、丁○○最後於本院審理期日時雖供承有請
    人拆除上開建物，但均辯稱：不知道上開建物遭查封拍賣，
    會拆除上開建物，是想變賣該建物之鋼筋，與申請免徵土地
    增值稅無關云云。經查：
  (一)被告己○○於九十四年二月間找甲○○拆除上開建物，因甲○○沒有拆房子之器具，就將該工程轉給乙○○施作，施工
    前由己○○指示乙○○拆除之範圍，於同年月二十四日起開
    始施工後，則由丁○○在現場指示拆除之範圍，工期約持續
    一個禮拜之事實，業經證人甲○○、乙○○於偵查及本院審
    理中結證綦詳（見發查卷第二六至二八、五六至五八、六七
    、七六至七七頁及本院卷第八○至九○頁）。又證人甲○○
    一再證稱：係己○○找其拆房子，他並不認識丁○○等語；
    且證人乙○○亦證稱：係由己○○與其接洽拆屋之事，丁○○於拆除時有在現場指示等語，足見被告己○○一開始委託
    施工之內容即係將上開建物拆除，且被告丁○○於施工期間
    亦有至現場指示拆除之範圍，是被告己○○先前辯稱：是要
    修理房屋，沒有叫人拆除上開建物云云；及被告丁○○於執
    行處書記官九十四年三月十五日履勘現場時辯稱：不知是何
    人拆除云云，皆係事後卸責之詞，均不足採。
  (二)被告己○○、丁○○二人雖均辯稱：不知上開建物遭查封拍
    賣云云，惟經本院職權調取前揭強制執行（即本院九十三年
    度執字第二四八九六號）案卷核閱結果，發現於該案執行債
    權人賴春杰聲請撤回執行後，併案執行之假扣押債權人臺灣
    中小企業銀行股份有限公司於九十三年六月三十日仍具狀聲
    請續行執行，本院執行處乃再次寄送陳述底價通知予債務人
    戊○○○，該通知並於九十三年七月十九日送達戊○○○之
    戶籍地、即被告己○○之現居地臺南市○○區○○路五段一
    一巷六七號，並由被告己○○代為收受，嗣第一次拍賣、第
    三次拍賣通知，亦分別於九十三年九月二日、九十三年十一
    月十一日送達至府安路上址，由被告己○○代為收受，另該
    執行事件之公告應買通知於九十三年十二月八日送達至府安
    路上址，則係由被告丁○○代收，足認被告己○○、丁○○
    至遲分別於九十三年七月十九日及九十三年十二月八日均已
    知悉上開建物遭法院查封拍賣之事，渠二人辯稱；拆除時不
    知遭查封拍賣云云，顯不足採。
  (三)又該案執行債權人賴春杰於九十三年二月二十三日、九十三
    年五月十七日提出之延緩執行聲請狀及於九十三年六月二十
    四日提出之撤回執行聲請狀內均載明：因債務人於九十三年
    間已清償部分利息，雙方並約定餘款清償之時間等情，足認
    債務人之一方於強制執行程序進行中，有出面與債權人賴春
    杰商談如何清償債務之事，參以被告丁○○供稱：積欠賴春
    杰之債務，係父親蘇文福生前拿戊○○○之廠房去向賴春杰
    借貸，在執行過程中，是由己○○與賴春杰談清償事宜，有
    先清償一部分借款，所以賴春杰就先撤回執行等語（見本院
    卷第一○二頁），益徵被告丁○○、己○○二人於僱人拆除
    上開建物時，早已知悉上開建物遭債權人查封拍賣一事。
  (四)另戊○○○所有之上開土地於七十九年間設定第一順位抵押
    權之緣由，係因被告丁○○於七十八年十一月二十日向債權
    人陳香吟借款一百五十萬元，由戊○○○提供上開土地供擔
    保設定抵押權予陳香吟等情，亦經本院調取抵押權人陳香吟
    聲明參與分配案卷查明屬實，且此亦為被告丁○○所不爭執
    ，則在被告己○○代收法院執行處拍賣通知時，豈有不告知
    同屬債務人之丁○○之理，此由本院執行處九十四年三月十
    五日履勘現場之通知，寄送至府安路上址時，係由被告丁○○代收，履勘當天被告丁○○亦在場一情，亦可推認被告丁○○就上開建物遭查封拍賣一事並非毫不知情，其辯稱：均
    與戊○○○同住在南化鄉山上，未代收執行處通知，不知是
    何人用印云云，實難採信。
  (五)末查上開土地所有人戊○○○於九十四年三月八日以一般農
    業用地作農業使用為由，向臺南縣稅捐稽徵處新化分處申請
    不課徵土地增值稅，但該分處查證結果，認上開土地於九十
    四年二月二日拍定時有作為烤漆工廠使用之上開未保存登記
    建物，不符合農業使用之要件，仍應課徵土地增值稅等情，
    有臺南縣稅捐稽徵處新化分處九十六年四月十四日南縣稅新
    分一字第○九六○一九六一九七號函、九十六年五月三日南
    縣稅新分一字第○九六○一九八三○一號函在卷可稽（見本
    院卷第四三、五一頁），而被告己○○供承當時係其持戊○○○之身分證、印章委託代書去辦理上開土地免課徵土地增
    值稅之申請，且被告丁○○亦供稱其有詢問被告己○○應如
    何處理土地增值稅一事，後來由被告己○○處理等語，參以
    證人乙○○於偵查中結證稱：「己○○表示他父親過世了，
    要辦繼承，該土地為農地，不能在其上蓋工廠，要將工廠拆
    除，恢復土地上無建物之原狀，才符合農地之定義」等情（
    見發查卷第二七頁），足認被告己○○於僱工拆除上開建物
    前，已得知農地須作農業使用，才能免徵土地增值稅之規定
    ，其辯稱：是收到稅捐處之通知後，才去辦理免徵土地增值
    稅，拆除上開建物與申請免徵土地增值稅無關云云，亦屬卸
    責之詞，委無可採。
  (六)綜上所陳，被告己○○、丁○○二人於僱人拆除上開建物前
    已知悉該建物遭法院查封拍賣之事實，則無論係為變賣該建
    物之鋼筋得利，抑或為申請免徵土地增值稅，均不得拆除查
    封標的物，否則即屬違法行為，此應為公眾周知之事實，渠
    二人實難諉為不知，此由被告己○○就土地增值稅之免徵一
    事尚且知悉要詢問代書如何處理一情，益徵被告己○○並非
    完全不知相關法令規定之人，則其與丁○○二人竟枉顧法院
    之查封命令，僱工拆除查封標的物，顯有犯意之聯絡及行為
    之分擔，應就本案犯行共同負責。
三、論罪科刑：
　(一)核被告己○○、丁○○二人所為，係犯刑法第一百三十九條
  　後段之違背查封效力罪。又被告二人僱請不知情之乙○○拆
    除上開建物，為間接正犯。至上開建物雖經買受人程茂勇等
    人拍定，惟因上開建物於拍定後頃遭被告二人拆除，故由執
    行法院撤銷建物部分之拍定程序一情，業經本院調取前揭執
    行卷查核屬實，是則上開建物應非屬買受人所有，而依卷內
    資料，並無法確知上開未保存登記建物係何人建造而為所有
    人（房屋稅籍資料僅係參考，納稅義務人並不一定就是原始
    起造人），倘係被告己○○、丁○○二人中之一人建造，即
    非屬毀損他人建築物，倘係被告二人之父親蘇文福建造，則
    於蘇文福去世後，該建物應屬遺產，而由被告二人與其他繼
    承人共有，則被告二人主觀上是否有拆除他人建築物之犯意
    ，亦有不明，是依目前證據，尚無法對被告二人論以毀損建
    築物罪，附此敘明。另被告己○○、丁○○二人就上開犯行
    ，有犯意之聯絡及行為之分擔，應論以共同正犯。爰審酌被
    告己○○曾有贓物、違反票據法前科，被告丁○○則曾有妨
    害自由、傷害、違反動產擔保交易法前科（均不構成累犯）
    ，素行並非良好，渠二人明知上開建物已遭法院查封拍賣，
    竟漠視法院查封之公權力，將查封標的物拆除，使拍定人無
    法取得拍賣標的物，所生危害甚大，亦將使大眾對於法院拍
    賣之不動產房屋望之卻步，對法院依法強制執行之程序進行
    阻礙甚大，嚴重損及執行法院之威信，形同公然挑戰公權力
    ，被告之犯罪動機殊值非議，犯罪手段極為惡劣、犯罪所生
    之損害亦極為重大，實不宜輕縱，復參酌被告丁○○於法院
    書記官到場履勘時，猶在場表示不知何人拆除，意圖矇騙執
    法人員，及被告己○○到案後，一再否認僱工拆除等情，顯
    見渠二人毫無悔改之意，並參酌被告丁○○實際上同為本案
    債務人、被告己○○則與本件債務無直接關連等一切情狀，
    分別量處被告己○○有期徒刑八月、被告丁○○有期徒刑十
    月。
  (二)末查被告二人行為後，中華民國九十六年罪犯減刑條例已於
    九十六年六月十五日修正，並於同年七月十六日施行，因被
    告二人所犯本件違背查封效力罪之犯罪時間在九十六年四月
    二十四日以前，且經本院宣告一年六月以下之有期徒刑，依
    該條例第二條第一項第三款之規定，應予減刑，故被告己○○、丁○○二人所宣告之刑，應分別減為有期徒刑四月、五
    月，又關於易科罰金之折算標準，被告行為時之刑法第四十
    一條第一項前段及罰金罰鍰提高標準條例第二條（現已刪除
    ）係規定以銀元一百元至三百元折算一日（即以新臺幣三百
    元至九百元折算一日），而被告行為後之現行刑法（於九十
    四年二月二日修正公布，自九十五年七月一日起施行）第四
    十一條第一項前段，則係規定以新臺幣一千元、二千元或三
    千元折算一日，是經比較修正前、後之易科罰金折算標準，
    應以行為時即修正前之規定，較有利於被告，故依刑法第二
    條第一項前段之規定，本件自應適用修正前刑法第四十一條
    第一項前段之規定，諭知減刑後之易科罰金折算標準。
貳、無罪部分：
　　公訴意旨認被告戊○○○與己○○、丁○○二人有犯意之聯
  　絡，係以被告戊○○○供稱其同意將其身分證、印章交予被
    告己○○等語為其唯一論據。惟按犯罪事實應依證據認定之
    ，無證據不得認定犯罪事實；不能證明被告犯罪者，應諭知
    無罪之判決，刑事訴訟法第一百五十四條第二項、第三百零
    一條第一項分別定有明文；又事實之認定，應憑證據，如未
    能發現相當證據，或證據不足以證明，自不能以推測或擬制
    之方法，以為裁判基礎（最高法院四十年台上字第八六號判
    例意旨參照）。訊之被告戊○○○堅決否認有何違背查封效
    力之犯行，辯稱：她都居住在南化鄉山上，不知情法院查封
    拍賣一事，也不知道己○○拿她的印章、身分證要申辦何事
    等語。經查：被告戊○○○於偵查中雖供稱：申請之前應該
    有經過她的同意等語，然其亦同時供稱：她不知道為何要填
    寫申請書等語（以上見發查卷第七三頁），足見被告戊○○○縱然有提供印章、身分證予其子己○○，然其是否確知己○○使用該印章、身分證之用途，即有可疑，且己○○為被
    告戊○○○之子，被告戊○○○主觀上認為己○○向其索討
    身分證、印章，應不會作不利於伊之使用，與常情並不違背
    ，尚難以被告戊○○○曾提供身分證、印章予己○○使用，
    即遽認被告戊○○○就己○○、丁○○二人僱工拆除上開建
    物一事有犯意之聯絡；又觀諸前揭執行案卷，執行法院所寄
    送之通知，或是寄存送達予被告戊○○○、己○○、丁○○
    均未居住之臺南縣永康市○○路一巷三○弄二一號，或是郵
    寄至被告戊○○○所供稱其未實際居住之府安路上址，由其
    子己○○、丁○○、蘇同南代收或寄存送達，並無證據證明
    被告戊○○○曾收受上開法院查封拍賣之通知書，參以被告
    戊○○○係七十幾歲之老者，年事已高，身為人子之己○○
    、丁○○、蘇同南為免其憂勞、操心，刻意隱瞞其所有之上
    開土地及其上建物遭法院查封拍賣一事，亦屬人情之常，自
    不得僅憑被告戊○○○為債務人及上開土地所有人，如可免
    徵高達一百多萬元之土地增值稅，對其甚為有利，即遽認被
    告戊○○○有犯罪之故意，況依被告戊○○○之年紀學識及
    社會經驗，其是否知悉上開土地要如何才能免徵土地增值稅
    一事，亦值得懷疑，是依檢察官目前提出之證據，既無法排
    除前揭對被告戊○○○有利之情況，即無法使本院獲致被告
    戊○○○有罪之心證，既不能證明被告戊○○○犯罪，依法
    即應為被告戊○○○無罪判決之諭知。
據上論斷，應依刑事訴訟法第二百九十九條第一項前段、第三百
零一條第一項，刑法第二條第一項前段、第二十八條、第一百三
十九條、修正前刑法第四十一條第一項前段，刑法施行法第一條
之一第一項、第二項前段，修正前罰金罰鍰提高標準條例第二條
，中華民國九十六年罪犯減刑條例第二條第一項第三款、第七條
、第九條，判決如主文。
本案經檢察官丙○○到庭執行職務。
中　　華　　民　　國　　96　　年　　8 　　月　　1 　　日
　　　　　　　　　刑事第七庭  審判長  法　官　蔡奇秀
　　　　　　　　　　　　　　　　　　　法　官  莊玉熙
　　　　　　　　　　　　　　　　　　　法　官　林欣玲
以上正本證明與原本無異。
如不服本判決應於收受本判決後10日內向本院提出上訴書狀，並
應敘述具體理由。如未敘述上訴理由者，應於上訴期間屆滿後20
日內向本院補提理由書狀（均須按他造當事人之人數附繕本）「
切勿逕送上級法院」。
    　　　　　　　　　　　　　　　　　書記官  鄭佩玉
中　　華　　民　　國　　96　　年　　8 　　月　　1 　　日
附錄本案論罪科刑法條全文：
刑法第139條
損壞、除去或污穢公務員所施之封印或查封之標示，或為違背其
效力之行為者，處1年以下有期徒刑、拘役或3百元以下罰金。
